臺灣臺中地方法院刑事判決　　　　　　　95年度易字第3419號
公　訴　人　臺灣臺中地方法院檢察署檢察官
被　　　告　甲○○
上列被告因業務侵占案件，經檢察官提起公訴（94年度偵緝字第
912號），本院判決如下：
    主    文
甲○○意圖為自己不法之所有，而侵占對於業務上所持有之物，
累犯，處有期徒刑拾月。
    犯罪事實
一、甲○○係「太陽保險經記人股份有限公司」（下簡稱「太陽
    保險經紀人公司」）之營業專員，負責招攬保險、收取保險
    為其業務，前曾於民國九十二年間因業務收取客戶繳納保費
    予以侵占之案件，經法院判處有期徒刑四月確定，於九十四
    年三月八日易科罰金執行完畢。竟仍不知悔改，因業已背負
    新臺幣（下同）二千餘萬元債務，並無資力，於八十九年十
    月間復利用丙○○○同時委託其向「興農人壽保險股份有限
    公司」（下簡稱「興農人壽保險公司」）辦理「興農興福養
    老保險」（保險金額二百萬元、保險費一次繳足一百四十七
    萬五千四百元、六年期）及「遠雄人壽保險股份有限公司」
    （下簡稱「遠雄人壽保險公司」）推出之養老保險（保險金
    額一百三十萬元、保險費一次繳足一百萬元、六年期）之機
    會，丙○○○並分別於八十九年十月九日自中華郵政股份有
    限公司臺中大甲日南郵局（下簡稱大甲日南郵局）提領並當
    場繳付一百萬元、同年月二十三日自同一郵局提領一百四十
    萬元加計原有款項共計一百四十七萬五千四百元現金之保險
    費用當場交予甲○○（二次均係甲○○陪同丙○○○前往郵
    局領款）。詎料，甲○○竟基於意圖為自己不法所有之犯意
    ，僅以上開一百四十七萬五千四百元之保險費用替丙○○○
    辦理「興農人壽保險公司」之「興農興福養老保險」，而未
    辦理「遠雄人壽保險公司」推出之養老保險，並將該一百萬
    元保險費用挪為己用，用以清償自己積欠他人之債務。期間
    ，丙○○○迭次催促甲○○交付另外之「遠雄人壽保險公司
    」保險單，甲○○始於九十年一月三日以丙○○○名義、同
    年二月七日以其子乙○○、莊子建名義辦理「太平居家責任
    保險暨附加傷害保險」之每人各一百萬元、期限均為期一年
    之保險（丙○○○另於九十一年十二月六日投保上開保險，
    保險額度五十萬元，期限一年），並於九十年三月間，交付
    其另於九十年三月十二日替丙○○○向「興農人壽保險公司
    」辦理之「興農增額百分之百養老保險」（保險金額十三萬
    元、保險費十萬二千八百六十九元）保險單。丙○○○質疑
    何故未辦理「遠雄人壽保險公司」之養老保險，汲汲地向甲○○索取剩餘款項八十九萬一千七百九十元（一百萬元扣除
    上開保險費用十萬八千二百十元後，餘款計八十九萬一千七
    百九十元）。甲○○為掩飾其業務侵占犯行，遂於九十年八
    月二十八日之前某時拿「興農人壽保險公司」保險單借款合
    約書讓丙○○○簽名，誆稱：因為「興農人壽保險公司」要
    退還先前丙○○○多繳之八十九萬一千七百九十元至其郵局
    帳戶內，故須為此程序，致使丙○○○不疑有他，陷於錯誤
    ，在「興農人壽保險公司」保險單借款合約書「要保人」、
    「被保險人」欄後簽署自己姓名，甲○○見順利取得丙○○○向「興農人壽保險公司」以先前「興農興福養老保險」保
    險單借款之合約書後，遂於九十年八月二十八日持向「興農
    人壽保險公司」申請以該保險單質押借貸得八十六萬一千元
    ，於翌日（九十年八月二十九日）由該保險公司直接匯入丙○○○設於大甲日南郵局帳號0000000000000
    0號帳戶內。丙○○○誤認上開款項即「興農人壽保險公司
    」退還之款項並未生疑，翌日（同年月三十日）隨即將該八
    十六萬一千元款項提領花用。嗣於九十一年九月間丙○○○
    接獲「興農人壽保險公司」來電通知催繳上開保險單之利息
    ，又接獲「太陽保險經紀人公司」函稱甲○○私自挪用保
  　戶繳納之保費情事，切勿再繳納任何保費予甲○○收執，而
    改以匯款或自動轉帳方式等內容後，丙○○○始察覺不對勁
    ，並於九十三年三月十二日向「興農人壽保險公司」申訴，
    始悉上情。
二、案經丙○○○訴請臺灣臺中地方法院檢察署檢察官偵查起訴
    。
    理    由
一、訊據被告甲○○固直承曾替告訴人丙○○○辦理「興農人壽
    保險公司」推出之「興農興福養老保險」及「興農增額百分
    之百養老保險」二種保險，前者一次向告訴人收足一百四十
    七萬五千四百元保險費用確實用以投保該保險無誤，告訴人
    也交付九十九萬五千八百九十五元保險費用委託伊辦理另外
    之保險，事後有以告訴人之該「興農興福養老保險」向「興
    農人壽保險公司」質押借款八十六萬一千元供伊使用，惟迄
    未償還款項予告訴人等情不諱，惟矢口否認有何業務侵占犯
    行，辯稱：告訴人確係交付九十九萬五千八百九十五元之現
    金，本欲作為投保「遠雄人壽保險公司」一百三十萬元、六
    年期之保險費用（嗣又改稱是要辦理「興農人壽保險公司」
    推出之一百三十五萬元保險），但告訴人於九十年三月間卻
    說要改辦成較便宜的保險，所以才替告訴人辦理「興農增額
    百分之百養老保險」十三萬元、保險費用十萬二千八百六十
    九元之保險；而在九十年一月三日告訴人有保意外險，同年
    二月七日告訴人之子乙○○、莊子建也都辦理一百萬元意外
    險，告訴人意外險費用忘記了，但乙○○與莊子建之保險費
    用合計為三千零二十元，故上開九十九萬五千八百九十五元
    保險費用於扣除「興農增額百分之百養老保險」保險費用十
    萬二千八百六十九元、意外險三千零二十元外，伊尚應償還
    告訴人八十九萬三千零四十六元，伊已分別於九十年九月十
    二日、十月九日、十二月三日，各匯款三十萬元、四十萬元
    、十五萬元至告訴人大甲日南郵局帳戶內，其他部分則直至
    九十一年五月七日為止，均陸續支付現金六萬六千四百九十
    二元，業已清償完畢；至九十年八月份伊確實係因為急需用
    錢，才向告訴人商得以前開「興農興福養老保險」向「興農
    人壽保險公司」貸出最高額度後，全數借給被告使用，告訴
    人才於九十年八月二十九日貸得最高額度之借款八十六萬一
    千元後，翌日隨即領出借伊使用，伊實無業務侵占犯行云云
    。
二、經查：
　(一)被告上開業務侵占犯行，業經告訴人及其代理人張啟富律師
　  於檢察官偵訊時指訴綦詳，並提出「興農人壽保險要保書」
    、「太陽保險經紀人公司」保戶服務部寄送之函文、告訴人
    於九十三年三月十二日向「興農人壽保險公司」申訴之申訴
    書等件為證。告訴人於本院九十五年十二月四日行準備程序
    時指稱：伊係於八十九年十月間委請被告辦理「遠雄人壽保
    險公司」及「興農人壽保險公司」推出之養老保險，並分別
    於八十九年十月九日、十月二十三日提領一百萬元、一百四
    十萬元給被告，都是一次繳足等語（參本院卷第二三頁）；
    於本院九十五年十二月二十八日審理時，更以證人身分具結
    證稱：被告於八十九年十月找伊投保「遠雄人壽保險公司」
    推出之六年期一百三十萬元保險，伊自大甲日南郵局一次提
    領，是被告陪同伊去取款後隨即交付被告，當時並未簽寫任
    何文件，其後伊向被告索取保險單，被告推說過三個月再給
    伊，過三個月伊又向被告索取，被告還是沒有給，過了半年
    被告才拿「興農增額百分之百養老保險」（保險金額十三萬
    元）之保險單給伊，伊質問為何一百萬元只有保這些，被告
    答稱她之後會再補給伊，但被告要再保何種保險伊也不知道
    ，伊一直追究，被告才坦承錢已經被她拿去週轉了；伊雖然
    有簽卷附之「興農增額百分之百養老保險」要保書，但伊並
    沒有看內容，也不知道是多少保險金額之要保書；之後伊雖
    然有在「興農人壽保險公司」保險單借款合約書下方之要保
    人及被保險人處簽名，係因被告說伊給她的一百萬元已交給
    保險公司，如要退錢，要簽該文件才可以退費，伊不知道內
    容為何，伊並不記得是何時簽該文書，但伊並非在九十年八
    月二十九日拿到錢的前一日才簽寫，而係隔一段時間；伊於
    九十年八月三十日有領出八十六萬一千元，被告說是保險公
    司退還給伊的，伊要用該筆款項支付購買房屋之訂金及支付
    先前辦理先生喪葬時積欠親友之喪葬費用，並非拿去借給被
    告；被告先前任里長時有向伊借貸，在伊先生去世前借貸十
    萬元，其後陸續借貸達一百萬元，均已在九十年、九十一年
    以匯款或現金方式還清，被告只有向伊借該次；伊並沒有同
    意被告以上開保單貸款方式借錢給被告，而保單貸款付息之
    事，係保險公司通知伊說要支付利息，否則自保單金額內扣
    除，伊才知道被告以其名義保單向保險公司借款，且最初利
    息都是被告自己付的，伊並不知情；至於伊二名兒子乙○○
    、莊子建辦理之「太平居家責任保險暨附加傷害險」部分，
    被告當初是說可將該二名兒子保險依附在伊名下辦保，伊有
    同意，而提供二名未成年兒子之國民身分證號碼給被告；伊
    委託被告辦理保險，而交付一百萬元或一百四十萬元給被告
    時，都沒有其他人在場，在伊交付上開金錢後，被告還拿好
    多次文件給伊簽名，但伊都沒有仔細看內容，簽寫時家中也
    都沒有人在；當初八十九年十月份購買兩張保單即「興農人
    壽保險公司」推出之「興農興福養老保險」及「遠雄人壽保
    險公司」推出之養老保險，是以伊先生意外死亡所理賠之國
    泰人壽保險公司之理賠金及強制責任險理賠金再去投保的，
    並沒有再以要伊買房子需要辦理貸款為由，要求被告暫勿辦
    理該保險，伊也是在伊先生去世後隔一年即九十年間才購買
    房屋，伊記得是在九十年十二月二十五日才遷新居等語綦詳
    （參本院卷第七一頁至第八二頁、第八五頁）。證人施振超
    於檢察官九十四年八月三日偵訊時，亦具結證稱：「（請說
    明九十三年五月十四日居間協調的內容與過程？）因為告訴
    人跟我們公司投保，後來她說她並沒有保單貸款，卻收到我
    們公司的利息通知，就成為我們內部申訴的案件，在處理這
    個申訴案件之間，我陸續拜訪丙○○○幾次，其中我有帶甲○○去，因為她是當初的保險業務員，當初是告訴人委託被
    告買保單，我有去確認保單貸款的簽名確實是告訴人親筆簽
    名，可是丙○○○否認」、「（告訴人是否有確認保單貸款
    簽名是她自己簽的？）有。她有確認是她自己的簽名」、「
    她說她當初買保險的時候，甲○○拿了很多文件給她簽，她
    也不知道裡面有保單貸款的文件」、「（是否．．．被告必
    須要清償八十六萬一千元加利息？）是。但那好像是告訴人
    有一張保單不想要投保，所以被告就必須返還告訴人保險費
    」等語甚明（參九十四年度偵緝字第九一二號卷第二一頁至
　　第二二頁）。證人邵永松於檢察官九十四年八月十七日偵訊
　  時，復具結證稱：「（你於九十四年六月十七日在告訴代理
    人律師事務所協商過程中，有無耳聞關於雙方借貸關係之言
    詞與否？）那一天我聽到告訴人問被告說為何拿了一百萬元
    要請被告買保險，結果被告卻沒有幫告訴人買保險，卻拿去
    自己使用，被告就說因為幫陳水扁助選，所以欠人家二千萬
    多元，只好先把告訴人交付要買保險的錢拿去用」等語（參
    同上偵緝卷第二五之一頁）。足見告訴人指稱因為要請被告
    購買「興農人壽保險公司」、「遠雄人壽保險公司」之養老
    保險，被告卻只有辦理「興農人壽保險公司」之「興農興福
    養老保險」，事後被告擅自以該保險向保險公司借貸乙情並
    不知情，以致於收到保險公司通知繳納利息時，前往保險公
    司申訴一情，係屬真實可採（證人施振超雖於檢察官偵訊時
    ，具結證稱：「（告訴人在協調時是否有提到她把錢交給被
    告買保單，但被告卻沒有依約買保單的情況？）當初她們有
    提到錢是要買保單，所以錢交給被告，但是對於事實我的理
    解是先買二張保單，再以保單貸款方式買第三張保單」、「
    （協調時有無聽到關於告訴人交付金錢給被告買保單，結果
    被告沒有拿足額的金錢去買保單？）好像不是這樣」等情，
    雖證人表示其所聽到的內容係以保單貸款再購買保單，沒有
    聽到雙方爭執在於被告未將保險費用拿去買保單乙情，惟證
    人多半以「好像」等字眼陳述，顯見其對於案發當時被告與
    告訴人協調過程中，雙方所陳述之內容為何並未仔細聽聞，
    而即便其作證稱要再購買一張保單，及其後所述「但那好像
    是告訴人有一張保單不想要投保，所以被告就必須返還給告
    訴人保險費」之語【參同上偵緝卷第二二頁】，亦均未提及
    告訴人同意以保單貸款方式，貸予被告現款，是證人施振超
    上開「好像不是這樣（告訴人交付金錢給被告買保單，但被
    告沒有拿足額的金錢去購買）」之證述內容，尚難認為告訴
    人同意貸予被告款項之有利認定，附此敘明）。
  (二)被告雖辯以：告訴人確係同意以該「興農興福養老保險」向
    「興農人壽保險公司」貸款後，將可以貸得之最高款項全數
    借伊使用云云。然告訴人無論於檢察官偵訊、本院行準備程
    序及審理時，均迭次否認兩人間有借貸情事，反指、證稱如
    上所述。被告就告訴人同意借貸乙情，復無任何人證、書證
    、物證可明，實難期其辯解屬實，況且，就其所供借貸過程
    ，亦有如下不符合常情之處：
  1.被告供稱之所以向告訴人借貸八十六萬一千元乙節，於檢察
    官九十四年六月十三日偵訊時供稱：「鎮公所有跟我們說要
    回饋我們里民，但一直都沒有回饋，當初要買一筆地，我有
    先跟她借錢，我們只是借貸，沒有侵占問題」（參同上偵緝
    卷第四頁）；於檢察官九十四年八月三日偵訊時供稱：「八
    十九年間我為陳水扁助選花了二千多萬元，所以才跟一些人
    借錢，因此也向告訴人借錢」（參同上偵緝卷第二二頁）；
    於本院九十五年十二月二十八日審理時，復供稱：向告訴人
    借貸原因是要支付選舉之餐費之語（參本院卷第八六頁、第
    八七頁），其就何以向告訴人借貸之原因，前後供述內容不
    一至明。
  2.被告供稱與告訴人間有借貸該八十六萬一千元之關係，然被
    告與告訴人非親非故，何以告訴人平白無故貸予款項，竟未
    有任何利息、償還日期之約定，顯然可疑。
  3.該八十六萬一千元款項並非如八十五萬元、八十六萬元等整
    數，告訴人逕將匯入伊帳戶內之款項悉數領出，全部借貸予
    被告，連一千元亦全部交予被告使用，亦有疑義。
  4.被告於向告訴人借貸之際，告訴人並非自己有餘裕款項可資
    借用，反係要向「興農人壽保險公司」以保單借貸方式貸出
    款項後再借予被告，猶與常情相悖。而告訴人如同意向保險
    公司借貸再貸予被告，勢必要支付高額利息，既此，又如何
    不將該利息轉嫁於被告身上，乃被告竟提不出雙方就借貸關
    係之利息如何約定之書證或供詞，顯見所供係憑空杜撰。
  (三)而依被告上開辯詞內容，被告係於九十年九月十二日、十月
    九日、十二月三日各匯款告訴人三十萬元、四十萬元、十五
    萬元，並於九十一年三月三十日、五月七日償還現金二萬元
    、二萬三千零五十元，另加計利息二萬三千四百四十二元，
    合計九十一萬六千四百九十二元，有其於本院行準備程序時
    、審理時所供及所提付款明細一份為證（參本院卷第二二頁
    、第二八頁、第八六頁），並供稱：「我保費都還清了，九
    十年八月我是急需用錢，我拜託告訴人借我錢，告訴人說她
    沒有錢，我才請她以『興農興福養老保險』保險單去貸款八
    十六萬一千元借我錢，保單利息由我繳，．．．」之語（參
    本院卷第二三頁）。觀被告上開供述內容，先係供稱其自九
    十年九月起至九十一年五月七日止，已將先前告訴人用以投
    保用之保險費用九十九萬五千八百九十五元全部清償完畢後
    ，才又於「九十年八月二十八日之前某時」請告訴人以保單
    借款方式貸其款項，告訴人始於九十年八月二十八日向「興
    農人壽保險公司」貸款（此有「興農人壽保險股份有限公司
    保險單借款合約書」上載「簽訂日期九十年八月二十八日一
    情可明），時間明顯不符至為灼然，被告辯解稱業已償還先
    前告訴人所交付之保險費用後，才又商得告訴人同意另外以
    保單借款乙情，即非屬實。又如被告所述已償還先前積欠之
    保險費用九十九萬五千八百九十五元一情屬實，何以被告於
    檢察官九十四年九月二十日偵訊時供稱：「（九十年三月間
    【應係八十九年十月間】，告訴人有無給妳一百萬元？）有
    ，是為了買保單，詳細情形我不清楚，因時間很久我忘記了
    。八十六萬一千元及利息我都沒有還給她」、「（為何告訴
    人說妳有匯給她八十六萬一千元）我都還未匯給她」、「（
    是否願意還款？）我過年後願意每個月還五萬元」等語（參
    同上偵緝卷第三０頁、第三一頁），均未曾供出曾將先前告
    訴人所交付之一百萬元或其於本院行準備程序、審理時所供
    之九十九萬五千八百九十五元款項予以歸還之事實。猶足徵
    其於本院行準備程序、審理時所供業已償還該保險費用一情
    實無可採。
  (四)就被告另供稱：因為在八十九年十二月三十一日伊同時邀告
    訴人辦理「興農人壽保險公司」及「遠雄人壽保險公司」之
    養老保險（後者嗣又改稱也是相同之「興農人壽保險公司」
    所推出之一百三十五萬元、六年期、保費九十九萬五千八百
    九十五元之「興農興福養老保險」），就「遠雄人壽保險公
    司」之養老保險，告訴人已交付九十九萬五千八百九十五元
    保險費用，因告訴人想要改辦理較便宜之保險，到九十年三
    月十二日才改辦理保險額度為十三萬元、保險費用僅十萬二
    千八百六十九元之「興農增額百分之百養老保險」云云（參
    本院卷第二二頁、第八一頁）。如告訴人確係委託被告辦理
    「遠雄人壽保險公司」之養老保險事後反悔，何以告訴人於
    八十九年十二月三十一日委託被告辦理後，被告並無辦理之
    紀錄，此由「遠雄人壽保險公司」九十五年十二月二十一日
    （九五）遠雄壽字第四八六號函覆本院稱：「經查無丙○○○在本公司投保個人壽險或團體險資料，亦未有申請理賠及
    繳納任何款項予本公司之紀錄」等情在卷可明（參本院卷第
    五八頁）。反係告訴人於放任將一百萬元款項放在被告處，
    損失近三個月利息收入後，才於九十年三月十二日或之前告
    知被告要改辦保費較為便宜之「興農增額百分之百養老保險
    」，顯與一般人認知有所不符。縱使如被告所辯，伊於八十
    九年十二月三十一日也有替告訴人辦理一百三十五萬元、六
    年期之「興農人壽保險公司」之「興農興福養老保險」，事
    後作廢，並提出自行記載之文書節錄為證（參本院卷第九一
    頁），惟該文書係影印本，並非原本或正本，其上復無如一
    百四十萬元保險有保險單號碼之記載，已難認真實，退步言
    之，縱使告訴人一直考慮是否要改辦較便宜之保險，在不確
    定考慮期間多久之情況下，告訴人何以要負擔該一百萬元巨
    額之利息損失，而不先將該保險費用全數領回，被告上開辯
    解顯然違反一般人之基本常識與經驗法則，而要無可採。
  (五)再又，被告供稱：告訴人所交付之九十九萬五千八百九十五
    元保險費，扣除前開「興農增額百分之百養老保險」保險費
    用十萬二千八百六十九元外，另於九十年一月三日幫告訴人
    投保意外險，同年二月七日告訴人之子乙○○、莊子建也都
    辦理一百萬元意外險，告訴人意外險費用忘記了，但乙○○
    與莊子建之保險費用合計為三千零二十元，該保險費用一併
    扣除後，伊已經將應償還之保險費用連同利息均業已清償完
    畢云云。然仔細核對被告所供替告訴人承保「興農增額百分
    之百養老保險」之保險費十萬二千八百六十九元，連同替告
    訴人二名兒子承保之「太平居家責任保險暨附加傷害保險」
    保險費用三千零二十七元（有太平產物保險股份有限公司九
    十五年十二月二十六日太總九五字第一八一號函附本院卷第
    六一頁可明），以告訴人所提供之九十九萬五千八百九十五
    元保險費予以扣抵後，金額為八十九萬零六元（00000
    0－000000－0000＝８８９９９），即便再扣除
    以丙○○○分別於九十年一月三日及九十一年十二月六日所
    承保之「太平居家責任保險暨附加傷害保險」保險費用一千
    五百十七元、七百九十七元，金額亦為八十八萬七千六百八
    十五元（000000－0000－000＝８８７６８５
    元）。而被告所供償還告訴人上開保費之情形為：於九十年
    九月十二日償還三十萬元、同年十月九日償還四十萬元、同
    年十二月三日償還十五萬元，加上九十一年三月三十日現金
    二萬元、同年五月七日現金二萬三千零五十元，及二萬三千
    四百四十二元之利息，合計九十一萬六千四百九十二元等情
    ；兩者金額明顯不同，而有二萬八千八百零七元之出入。被
    告先於本院審理時，在進行檢察官詢問被告之程序時，供稱
    伊確實以上開現金或匯款方式將積欠告訴人之保險費用連同
    利息業已結算清楚，悉數退還（參本院卷第八六頁），惟經
    質以何故期間仍有若干差額時，竟又供稱：「如果有多餘款
    項，是我自己願意多給告訴人的」（參本院卷第八八頁）。
    顯然被告供稱其上開匯款或現金償還告訴人之部分，即已將
    先前告訴人多繳之保險費用予以退還之證明，顯屬無據。而
    在被告九十年九月十二日償還款項之前，告訴人如何能同意
    在本身亦無資力之情況下，再以保單向保險公司貸款之方式
    貸得款項資助被告，足見被告前開償還九十一萬六千四百九
    十二元之費用，應即係告訴人所指稱先前被告向其借貸前後
    約一百萬元部分，而非被告償還告訴人先前交付之保險費用
    至明。
  (六)綜上所述，被告前開辯解均要無足取。本件事證業臻明確，
    被告犯行至堪認定。
三、又查被告行為後，刑法業於九十四年一月七日修正，同年二
    月二日公布，於九十五年七月一日施行。刑法修正之比較新
    舊法，應就罪刑有關之共犯、未遂犯、想像競合犯、牽連犯
    、連續犯、結合犯，以及累犯加重、自首減輕暨其他法定加
    減原因（如身分加減）與加減例等一切情形，綜其全部罪刑
    之結果而為比較，最高法院九十五年五月二十三日九十五年
    度第八次刑庭會議決議可資參照。經查：
  (一)刑法第三百三十六條第二項之業務侵占罪，其法定刑定有三
    千元以下之罰金刑，然被告行為後，於九十五年六月十四日
    增訂刑法施行法第一條之一，並規定：「中華民國九十四年
    一月七日刑法修正施行後，刑法分則編所定罰金之貨幣單位
    為新臺幣。九十四年一月七日刑法修正時，刑法分則編未修
    正之條文定有罰金者，自九十四年一月七日刑法修正施行後
    ，就其所定數額提高為三十倍。但七十二年六月二十六日至
    九十四年一月七日新增或修正之條文，就其所定數額提高為
    三倍。」，且九十四年二月二日公布九十五年七月一日施行
    之刑法第三十三條第五款修正為：「主刑之種類如下：˙˙
    ˙五、罰金：新臺幣一千元以上，以百元計算之」，是依修
    正後之法律，刑法第三百三十六條第二項之業務侵占罪，所
    得科處之罰金刑分別最高為新臺幣九萬元、最低為新臺幣一
    千元；而被告行為時適用之罰金罰鍰提高標準條例第一條前
    段規定：「依法律應處罰金、罰鍰者，就其原定數額得提高
    為二倍至十倍。但法律已依一定比率規定罰金或罰鍰之數額
    或倍數者，依其規定」、現行法規所定貨幣單位折算新臺幣
    條例第二條規定：「現行法規所定金額之貨幣單位為圓、銀
    元或元者，以新臺幣之三倍折算之」，及修正前刑法第三十
    三條第五款規定：「主刑之種類如下：˙˙˙五、罰金：一
    元以上」，是依行為時之法律，刑法第三百三十六條第二項
    之業務侵占罪，所得科處之罰金刑最高為新臺幣九萬元，最
    低為新臺幣三十元。因此，比較上述修正前、後之刑罰法律
    ，自以被告行為時之舊法即依修正前刑法第三十三條第五款
    ，並配合罰金罰鍰提高標準條例第一條前段，對被告為有利
    。
  (二)被告於本案前犯業務侵占罪（詳下述），茲於五年以內再故
    意犯本件有期徒刑以上之罪，不論依九十四年一月七日修正
    公布，九十五年七月一日施行前之刑法第四十七條，或修正
    後之刑法第四十七條第一項之規定，均構成累犯，對被告而
    言並無有利或不利之情形，自不生新舊法比較之問題，應逕
    依修正前之刑法第四十七條，論以累犯，並加重其刑。
  (三)綜合上述各條文修正前、後之比較，揆諸前揭最高法院決議
    及修正後刑法第二條第一項前段、但書規定之「從舊從輕」
    原則，綜其全部罪刑之比較，自應一體適用被告行為時之法
    律，即修正前刑法之相關規定及原罰金罰鍰提高標準條例第
    一條前段，現行法規所定貨幣單位折算新臺幣條例第二條規
    定，予以論處。
三、核被告所為，係犯刑法第三百三十六條第二項之業務侵占罪
    。被告前曾於九十二年間因業務侵占罪，經法院判處有期徒
    刑四月確定，於九十四年三月八日易科罰金執行完畢等節，
    有臺灣高等法院被告前案紀錄表一紙在卷可徵，其於前案執
    行完畢後，五年內再犯本案有期徒刑以上之罪，為累犯，依
    修正前刑法第四十七條規定，加重其刑。爰審酌被告從事招
    攬保險業務人員，不思如何服務客戶至上，替客戶謀求最大
    福利，以求業績之蒸蒸日上，對公司信譽亦有所助益，竟利
    用其從事業務之便，告訴人信任之心態，挪用告訴人高達一
    百萬元巨額之保險費用在先，嗣又否認犯行，全無悔意，迄
    今僅償還二萬元款項予告訴人，仍有大部分款項未返還等一
    切情狀（和解書後附收據僅載明償還二萬元），量處如主文
    所示之刑。
據上論斷，應依刑事訴訟法第二百九十九條第一項前段，刑法第
三百三十六條第二項，修正前刑法第四十七條，罰金罰鍰提高標
準條例第一條前段，判決如主文。
中　　華　　民　　國　　96　　年　　1　　月　　11 　　日
                  刑事第三庭  審判長法  官  唐光義
                                    法  官  楊萬益
                                    法  官  賴妙雲
上正本證明與原本無異。
如不服本判決，應於送達後十日內向本院提出上訴狀（須附繕
本），上訴於台灣高等法院台中分院。
                                    書記官  孫曉鳳
中　　華　　民　　國　　96　　年　　1　　月　　11 　　日
附錄論罪科刑法條
刑法第三百三十六條第二項
第  336 條  （公務公益侵占罪、業務侵占罪）
            對於公務上或因公益所持有之物，犯前條第一項之
            罪者，處一年以上七年以下有期徒刑，得併科五千
            元以下罰金。
            對於業務上所持有之物，犯前條第一項之罪者，處
            六月以上五年以下有期徒刑，得併科三千元以下罰
            金。
            前二項之未遂犯罰之。
